
---
title: "Analyse des Projets - Rapport RMarkdown"
author: "Ermilsonn DERYS"
date: "`r Sys.Date()`"
output:
  pdf_document: default
  html_document: default
---

# Introduction

Ce rapport analyse les données du fichier **DATA.xlsx**, qui contient des informations sur divers projets. L'objectif est de fournir une analyse descriptive et visuelle pour comprendre la répartition des projets par état, type, année, et d'autres dimensions clés.  
Pour traiter ce (grand) jeu de données, nous chargerons la bibliothèque tidyverse. La bibliothèque regroupe plusieurs packages, dont ggplot2 et dplyr, indispensables pour l'analyse et la visualisation des données.  


# Description des Données


```{r setup, echo = TRUE}
library(tidyverse)
df = readxl::read_xls("C:/Users/ermil/Desktop/M1 IMB/R/data.xls")
```

  
Le fichier de données contient les colonnes suivantes :  
- **Clé** : Identifie les différents projets.  
- **Résumé** : Description détaillée du projet ou ticket.  
- **État** : État actuel du projet (ex. "Fini", "Fermée", "En cours", etc.).  
- **WSJF** : Une métrique prioritaire pour les projets (Weighted Shortest Job First).  
- **Origine** : Source du projet (CAPA, EPIC, etc.).  
- **Création** : La date de création du projet.  
- **Responsable** : Responsable associé au projet.  
- **Type de ticket** : Nature du projet (Feature, Enabler, etc.).  
- **Étiquettes** : Tags associés au projet pour mieux le classifier.    

# Nettoyage des données  

On va maintenant séparer les tickets en fonction de deux natures possibles : Fonctionnelle et Technique.
Et on va regrouper les tickets en fonction de leur projet. Nous savons que les projets comment par "TFRA".
```{r}
# Nettoyage des données et ajout de colonnes utiles
df1 = df |>
  filter(!is.na(Clé)) |> # Supprimer les lignes sans clé
  mutate(
    Nature = case_when(
      grepl("Technique", Résumé, ignore.case = TRUE) ~ "Technique",
      TRUE ~ "Fonctionnelle"
    ),
    Projets = ifelse(str_starts(Clé, "TFRA"), Clé, NA),
    Création = as.Date(Création) # Convertir la colonne Création en date
  ) |> 
  fill(c(Nature,Projets), .direction = "down")
```

# Analyse descriptive
  
## Répartition des projets par État
  
```{r}
# Compter les projets par état
nbEtat = df1 |>
  group_by(État) |>
  summarise(Count = n(), .groups = "drop") |>
  arrange(desc(Count))
print(head(nbEtat))

# Graphique des projets par état
df1 |>
  group_by(État) |>
  summarise(Count = n(), .groups = "drop") |>
  ggplot(aes(x = reorder(État, -Count), y = Count)) +
  geom_bar(stat = "identity") +
  labs(
    title = "Répartition des projets par État",
    x = "État",
    y = "Nombre de projets"
  ) +
  theme_minimal()+
  theme(
    axis.text.x = element_blank())
```



On remarque que 3 statuts se démarquent : En cours, En Prod et Canceled.   

## Répartition des projets par Type de ticket

```{r, echo=TRUE}

nbProjets = df1 |> 
  group_by(Projets) |> 
  summarise(Count = n(), .groups = "drop") |> 
  arrange(desc(Count))

# Compter les projets par type de ticket
nbTicket = df1 |>
  group_by(`Type de ticket`) |>
  summarise(Count = n(), .groups = "drop") |>
  arrange(desc(Count))

print(nbTicket)

```
2 types de tickets se démarquent des autres : Feature et Enable Feature.

## Nombre de projets par Année et État

```{r, echo = TRUE}
# Analyse par année et état
Etat_an = df1 |>
  mutate(Année = as.integer(format(Création, "%Y"))) |>
  filter(!is.na(Année)) |>
  group_by(Année, État) |>
  summarise(Count = n(), .groups = "drop") |> 
  arrange(desc(Count)) |> 
  slice_head(n = 5)

print(Etat_an)

```

Les années 2023 et 2024 sont bien représentées : Une occurrence normale, étant donné que plus on avance dans le temps, plus l'entreprise a de projets, et donc plus elle a de tickets.

## Visualisation de l'évolution annuelle par État


```{r, echo=TRUE}
# Graphique de l'évolution du nombre de projets par état
df1 |>
  mutate(Année = as.integer(format(Création, "%Y"))) |>
  filter(!is.na(Année)) |>
  group_by(Année, État) |>
  summarise(Count = n(), .groups = "drop") |>
  ggplot(aes(x = Année, y = Count, color = État)) +
  geom_line() +
  geom_point() +
  labs(
    title = "Évolution annuelle du nombre de projets par État",
    x = "Année",
    y = "Nombre de projets",
    color = "État"
  ) +
  theme_minimal()
```

On remarque qu'en 2023, il y a un pic de changement d'état pour la très grande majorité des projets.   
Intéréssons nous maintenant au tickets associé au projets
```{r}
# Calculer le nombre de tickets par projet et leurs statistiques
stat_projet = df1 |> 
  group_by(Projets) |> 
  summarise(Nombre_Ticket = n(), .groups = "drop") |>
  arrange(desc(Nombre_Ticket)) 

# Afficher les 5 premiers projets
print(head(stat_projet, 5))

# Calculer la moyenne et l'écart-type
stat_ticket = stat_projet |> 
  summarise(
    Moyenne_Ticket = mean(Nombre_Ticket, na.rm = TRUE),
    sd_Ticket = sd(Nombre_Ticket, na.rm = TRUE)
  )

# Afficher les statistiques globales
print(stat_ticket)


```
Dans un premier temps on voit qu'il y a 3799 tickets pour les projets de nature fonctionnelle, et 28 pour les projets de nature technique.
Le projet TFRA-2144 cumule 152 tickets.
En moyenne, il y a 9.3 tickets par projet et un écart-type de 14.92.   Un écart-type assez conséquent.
